【裁判字號】    99,訴,438
【裁判日期】    990824
【裁判案由】    傷害致死
【裁判全文】
臺灣嘉義地方法院刑事判決               99年度訴字第438號
公  訴  人  臺灣嘉義地方法院檢察署檢察官
被      告  戊○○
選任辯護人  蔡碧仲律師
            林宏政律師
            陳振榮律師
上列被告因傷害致死等案件，經檢察官提起公訴（99年度偵緝字
第167號、第168號），本院判決如下：
    主  文
戊○○共同犯傷害致人於死罪，處有期徒刑捌年陸月；扣案鋁製
球棒壹支沒收。又共同犯剝奪他人行動自由罪，處有期徒刑拾月
。應執行有期徒刑玖年，扣案鋁製球棒壹支沒收。
    犯 罪 事 實
一、戊○○綽號「阿屎」，與林晉榮（綽號「晉榮」、「金龍」
    ；另案由檢察官通緝中）為朋友關係，林晉榮則為陳志豪（
    綽號「阿樂」；另案由檢察官通緝中）之小弟。緣陳志豪與
    丙○○同為加盟經營凍仔腳檳榔攤者，丙○○係凍仔腳檳榔
    攤友愛店、興業店及北港店之負責人，因檳榔攤員工庚○○
    之配偶林哲緯於民國97年8 月20日凌晨1 時許，夥同乙名年
    籍姓名不詳之男子，為其與庚○○之夫妻間糾紛，前往位在
    嘉義市○區○○路364 號之凍仔腳檳榔攤北港店尋隙，並以
    球棒砸毀檳榔攤內之冰箱玻璃、檳榔及香菸等物品，丙○○
    事後經由員工告知而獲悉上情，乃對林哲緯心生不滿，亟欲
    尋找林哲緯出面處理賠償事宜，並於97年8 月20日凌晨1 時
    49分至3 時許間，以電話與陳志豪聯絡，商妥由陳志豪先找
    尋林哲緯，再通知丙○○，以使林哲緯出面處理賠償事宜。
    陳志豪遂夥同戊○○、林晉榮、乙○○（綽號「宏傑」；另
    案由本院審理中）、陳嘉銘（綽號「嘉銘」；另案由檢察官
    通緝中），分由陳志豪於97年8 月24日凌晨2 時19分至3 時
    間某時許，駕駛車牌號碼Z8-7389 號自用小客車搭載乙○○
    ，另由戊○○駕駛車牌號碼5539-SU 號自用小客車（該車係
    登記於戊○○之母丁○○名下，平日均由戊○○使用）搭載
    林晉榮、陳嘉銘，分頭前往林哲緯位在嘉義縣中埔鄉○○村
    ○○路○ 段662 巷15弄298 號之住處（下稱中埔鄉住處）前
    會合，戊○○等5 人於該址尋獲林哲緯後，客觀上應能預見
    多人以棍棒或徒手毆打他人之頭部、身體等部位，出手輕重
    難以控制，將可能致人於死，惟主觀上均未預見，仍共同基
    於傷害之犯意聯絡，由陳志豪、林晉榮分持球棒（其中1 支
    鋁製球棒係戊○○所有，自上開車牌號碼5539-SU 號自用小
    客車取出使用），戊○○、陳嘉銘徒手之方式，毆打林哲緯
    之頭部、胸部、腹部、四肢等處，乙○○則在旁伺機接應，
    致林哲緯受有頭皮左顴骨部3 ×1 公分挫傷、胸部左外側部
    6 ×5 公分挫傷，左腹部8 ×4 公分、右腹部7 ×4 公分、
    右腹側部4 ×2 公分鈍挫傷，右肩胛部13×10公分、右臀部
    10×10公分、左臀部15×10公分鈍挫傷，以及右上肢上臂三
    角肌前部、肘後部、前臂後部、手背部、指部、下肢膝內側
    部、小腿前部、腳背部共計14處鈍挫傷，左上肢上臂後部、
    手背部、下肢大腿前外側部、膝前部、小腿前部共計7 處鈍
    挫傷之傷害，而無力反抗，戊○○等人始罷手。嗣於同日凌
    晨3 時許，陳志豪以電話告知丙○○業已尋獲林哲緯，經丙
    ○○指示將林哲緯押往丙○○當時所在之凍仔腳檳榔攤友愛
    店（位於嘉義市○○路292 之7 號），戊○○、陳志豪、乙
    ○○、林晉榮、陳嘉銘等5 人遂與丙○○共同基於剝奪他人
    行動自由之犯意聯絡，由戊○○與陳志豪、乙○○共同搭乘
    車牌號碼Z8-7389 號自用小客車，林晉榮、陳嘉銘以車牌號
    碼5539-SU 號自用小客車搭載僅著內褲、腳部已流血之林哲
    緯，於同日凌晨3 時26分後數分鐘內，將林哲緯押抵凍仔腳
    檳榔攤友愛店，並由其中2 人以左右包夾方式將林哲緯押解
    下車進入凍仔腳檳榔攤友愛店，由陳志豪令其站立在店內包
    檳榔之桌子後方冰箱前不許動，而以此方式剝奪林哲緯之行
    動自由；戊○○等5 人嗣即分乘上開2 車先行離開該檳榔攤
    ，丙○○旋以電話聯繫其認識之偵查佐林仁傑，指稱其店內
    有通緝犯而通知警方前往逮捕，欲以此掩飾其私行押人報復
    之行為，林仁傑據報前往凍仔腳檳榔攤友愛店時，見林哲緯
    僅著內褲、外觀受有明顯傷害且哀叫疼痛，情形有異，遂要
    求丙○○先叫救護車將林哲緯送醫，經丙○○電話聯絡後，
    戊○○、陳志豪、乙○○、林晉榮、陳嘉銘等5 人遂返回檳
    榔攤，將當時已無法自行行走之林哲緯抬上車，於同日凌晨
    3 時51分許前數分鐘內，由戊○○、林晉榮、陳志豪、乙○
    ○、陳嘉銘再度分乘上開2 輛自用小客車，搭載林哲緯離開
    該檳榔攤；詎渠等竟未將林哲緯送醫，而將其載回中埔鄉住
    處，並將其放置在客廳沙發上即離去，前後林哲緯遭剝奪行
    動自由約1 小時。致林哲緯因腦水腫及腦疝形成、肋骨骨折
    及胸廓出血，顱腦、胸腹部及四肢鈍力損傷，於同日4 時15
    分前某時不治死亡。嗣因林仁傑前往醫院查詢，發覺林哲緯
    並未送醫，而電詢丙○○，丙○○乃於同日凌晨4 時9 分許
    撥打門號0000000000號行動電話與陳志豪聯絡後，確認渠等
    並未將林哲緯送醫，丙○○遂再與林仁傑、陳志豪等人電話
    相約前往凍仔腳檳榔攤興業店，要求當時在店內工作之庚○
    ○返家查看。陳志豪則在前往凍仔腳檳榔攤興業店前，另於
    同日凌晨4 時11分52秒以門號0000000000號行動電話撥打嘉
    義縣警察局勤務中心電話，佯稱林哲緯之中埔鄉住處有人打
    架，且有通緝犯在場，而通知警員前往處理，警方於同日凌
    晨4 時15分許到場後，發覺林哲緯已在客廳內氣絕身亡，始
    循線查知上情。
二、案經林哲緯之配偶庚○○訴由嘉義縣警察局中埔分局報請臺
    灣嘉義地方法院檢察署檢察官偵查及臺灣嘉義地方法院檢察
    署檢察官自動檢舉簽分起訴。
    理  由
壹、證據能力部分：
一、按被告以外之人於審判外之言詞或書面陳述，除法律有規定
    者外，不得作為證據，刑事訴訟法第159 條第1 項定有明文
    。對於公訴人所舉證據，辯護人主張證人在警詢中之證述均
    為傳聞證據，無證據能力；證人在偵查中未經具結之證述，
    亦無證據能力（見本院99年度訴字第438 號卷，下稱本院訴
    字卷，第220 頁）。查本件起訴書證據清單所列供述證據，
    其中共犯丙○○，告訴人庚○○，以及證人黃國泰、林仁傑
    、張沛然、黃芸藝、林蓉瑩、王雅婷、洪盈禎、呂玥蓉、丁
    ○○、葉時足、梁智豪、甲○、林能強於警詢中所為陳述，
    係屬被告以外之人於審判外之言詞陳述，復無例外得作為證
    據之情況，依前揭規定，應認無證據能力。
二、又被告以外之人於審判外之陳述，雖不符刑事訴訟法第159
    條之1 至第159 條之4 之規定，而經當事人於審判程序同意
    作為證據，法院審酌該言詞陳述或書面陳述作成時之情況，
    認為適當者，亦得為證據。當事人、代理人或辯護人於法院
    調查證據時，知有第159 條第1 項不得為證據之情形，而未
    於言詞辯論終結前聲明異議者，視為有前項之同意，刑事訴
    訟法第159 條之5 定有明文。查本件被告及辯護人於言詞辯
    論終結前，對於下述本院採為認定犯罪事實依據之各項供述
    證據，均未就證據能力聲明異議，復經本院於審理時逐一提
    示予被告、辯護人及公訴人表示意見，本院審酌該等供述證
    據之取得過程並無瑕疵，與本案待證事實間復具有相當之關
    聯性，以之為本案證據並無不當，自得採為本件認定犯罪事
    實之依據。
貳、認定犯罪事實所憑證據及理由：
一、訊據被告戊○○固不爭執其曾於97年8 月24日凌晨2 、3 時
    許，駕駛車牌號碼5539-SU 號自用小客車搭載林晉榮、陳嘉
    銘前往林哲緯之中埔鄉住處，陳志豪、乙○○另搭乘車牌號
    碼Z8-7389 號自用小客車到場，嗣陳志豪、林晉榮等人與林
    哲緯發生爭執，並持球棒毆打林哲緯後，其與陳志豪、乙○
    ○共同搭乘車牌號碼Z8-7389 號自用小客車，林晉榮、陳嘉
    銘以車牌號碼5539-SU 號自用小客車搭載僅著內褲、腳部已
    流血之林哲緯，抵達凍仔腳檳榔攤友愛店，停留一段時間後
    ，其再與林晉榮、陳志豪、乙○○、陳嘉銘分乘上開2 輛自
    用小客車搭載林哲緯離開該檳榔攤，並將林哲緯載回中埔鄉
    住處，放置在客廳沙發上離去，林哲緯後因腦水腫及腦疝形
    成、肋骨骨折及胸廓出血，顱腦、胸腹部及四肢鈍力損傷，
    於同日不治死亡；惟矢口否認有何傷害致人於死、剝奪他人
    行動自由犯行。辯稱：97年8 月24日當天伊係和林晉榮一起
    去吃東西，吃完之後應林晉榮之要求載林晉榮、陳嘉銘至林
    哲緯之中埔住處，到達後將車子停在巷子處，並與陳嘉銘在
    車上等林晉榮，在等候時，伊聽見巷子裡面有吵架的聲音，
    就和陳嘉銘走進去，看到有人在打架，伊就喊說：「有事用
    說的就好，不要吵架」，之後伊被不明的東西打到頭部，就
    跌倒在地，伊沒有打人，也沒有拿球棒等工具，之後有人將
    伊扶到陳志豪的車上，伊就被那部車載到友愛路的檳榔攤，
    伊事前並不知道林哲緯曾在97年8 月20日至凍仔腳檳榔攤北
    港店砸毀物品，亦未動手打林哲緯云云。惟查：
(一)丙○○係凍仔腳檳榔攤友愛店、興業店及北港店之負責人，
    陳志豪綽號「阿樂」，持用0000000000號行動電話，而檳榔
    攤員工庚○○之配偶即被害人林哲緯曾於97年8 月20日凌晨
    1 時許，夥同乙名姓名、年籍不詳之男子，為其夫妻間糾紛
    ，前往位在嘉義市○區○○路364 號之凍仔腳檳榔攤北港店
    ，以球棒砸毀檳榔攤內之冰箱玻璃、檳榔及香菸等物品，事
    發當日凌晨2 時45分許，該檳榔攤員工王雅婷至嘉義市政府
    警察局第一分局北鎮派出所製作警詢筆錄備案等情，業據丙
    ○○於偵查及本院審理中證述在卷（見臺灣嘉義地方法院檢
    察署97年度偵字第7175號影卷，下稱偵字第7175號卷，第35
    頁背面至第40頁；本院99年度訴字第438 號卷，下稱訴字第
    438 號卷，第133 至145 頁）；並有嘉義市政府警察局第一
    分局北鎮派出所受理案件卷宗1 份（含證人王雅婷97年8 月
    20日警詢筆錄）在卷可稽（見本院98年度訴字第535 號影卷
    ，下稱訴字第535 號卷，第39至47頁）。而證人即告訴人庚
    ○○曾於偵查及本院審理中具結證述：林哲緯97年8 月20日
    去凍仔腳檳榔攤北港店砸店後，丙○○曾打電話叫伊找被害
    人林哲緯出面處理，在北鎮派出所時，丙○○曾說不會放過
    被害人，黑白二道都要處理，晚上9 點許，陳志豪一直打電
    話給伊，叫伊一定要找被害人出來，並約在興業西路凍仔腳
    檳榔攤，伊想說只有破3 塊玻璃，就帶陳志豪、乙○○等人
    駕駛2 部車去中埔鄉住處看林哲緯是否在家等語明確（見臺
    灣嘉義地方法院檢察署97年度相字第508 號卷，下稱相驗卷
    ，第10至12頁；偵字第7175號卷第31頁背面至至32頁；訴字
    第438 號卷第217 至218 頁）；核與證人即共犯乙○○於本
    院另案審理中具結證稱：「（問：被告【即指丙○○】的檳
    榔攤被砸與陳志豪有何關聯，為何是陳志豪與你們要去找林
    哲緯說？）被告請陳志豪幫忙。」、「（問：你如何知道是
    被告請陳志豪幫忙？）有聽陳志豪說的。」、「（問：陳志
    豪是否被告請他擔任檳榔攤的圍事？）我不知道，但是檳榔
    攤有事情，都會叫陳志豪去。」、「（問：若是砸店的事情
    ，會請陳志豪去處理？）是。」（見訴字第535 號卷第251
    、266 頁）等語相符；參以證人王雅婷所持用之門號000000
    0000號行動電話於97年8 月20日凌晨1 時34分、1 時40分與
    丙○○持用之0000000000號行動電話聯繫後，丙○○持用之
    上開行動電話旋於同日凌晨1 時49分至3 時5 分間與陳志豪
    所持用之0000000000號行動電話有多達6 通電話聯絡，有丙
    ○○所持用上開門號之通聯紀錄在卷足稽（見訴字第535 號
    卷第39頁）；而當時即為凍仔腳檳榔攤北港店甫遭被害人林
    哲緯砸店事發後不久，堪認丙○○接獲檳榔攤員工王雅婷通
    知遭砸店之事後，即與陳志豪電話聯絡，委由陳志豪找尋被
    害人林哲緯出面處理賠償事宜無誤，以及陳志豪受丙○○委
    任找尋被害人林哲緯出面後，確有積極尋找被害人之具體行
    動無誤。
(二)另就97年8 月24日案發當日經過，共犯乙○○於本院另案審
    理中具結證稱：97年8 月24日伊與陳志豪原本要去唱歌，半
    路上陳志豪接到電話，才臨時說要去中埔找林哲緯談檳榔攤
    被砸的事情，當天共有2 台車，陳志豪、伊本人、林晉榮、
    陳嘉銘、戊○○共5 個人到林哲緯住處，到場後就在林哲緯
    家外面打起來，伊原本留在車上沒有下車，聽到聲音後走到
    林哲緯家外面拱門的地方看，在拱門處有看到與伊同行的另
    外4 個人，即陳志豪、林晉榮、戊○○、陳嘉銘都有動手，
    上述4 人中有2 人拿棒球棍，林哲緯是空手，有被棒球棍打
    到，林哲緯被打完後，丙○○要求到凍仔腳檳榔攤友愛店，
    伊就與陳志豪、戊○○同車，林晉榮、陳嘉銘、林哲緯同車
    ，分乘2 輛車到凍仔腳檳榔攤友愛店，當時林哲緯有受傷流
    血、走路會拐等語明確（見訴字第535 號卷第246 至271 頁
    ）。核與證人即被害人林哲緯之鄰居甲○於本院審理中證稱
    ：97年8 月24日凌晨2 、3 時許，伊聽到外面有人在吵架，
    還有人被木棒或鋁棒毆打的聲音，伊從窗戶往外看，有看到
    2 部車的燈光，聽聲音大約有5 、6 個人，有聽到被打的人
    的慘叫聲，他們吵鬧大約15至20分鐘，打架也有約10分鐘左
    右，伊聽到有人叫林哲緯把褲子穿起來，林哲緯應該是有被
    帶走，後來凌晨4 時許，那2 部車又再開到社區，也是有聽
    到鏗鏗鏘鏘，還有關車門、收鋁棒及開關門的聲音等語（見
    本院訴字卷第208 至212 頁）相符。而被告戊○○供稱伊與
    林晉榮為朋友關係，林晉榮則為陳志豪之小弟；亦核與共犯
    乙○○於本院審理中證稱：「（問：一起去的5 人裡面陳志
    豪的小弟有誰？）我知道的只有林晉榮。」（見訴字第438
    號卷第125 至126 頁）相符。此外，並有車牌號碼Z8-7389
    號自用小客車、5539-SU 號自用小客車車籍查詢單，以及97
    年8 月24日2 時18分至4 時18分間之道路監視器行車紀錄暨
    影像翻拍照片15張在卷足稽（見嘉義縣警察局中埔分局嘉中
    警偵字第0970010360號卷，下稱警卷，第171 至180 、185
    至186 頁）。足見案發當日凌晨，係由陳志豪糾同其餘4 人
    ，陳志豪與乙○○共乘車牌號碼Z8-7389 號自用小客車，而
    被告戊○○則駕駛車牌號碼5539-SU 號自用小客車搭載林晉
    榮、陳嘉銘，於當日凌晨2 時19分至3 時許間，分頭抵達被
    害人林哲緯住處前無誤。又被告戊○○於案發當日抵達被害
    人中埔住處後，即與陳志豪、林晉榮、陳嘉銘一同以球棒及
    徒手毆打被害人林哲緯之頭部、胸部、腹部、四肢等處，致
    林哲緯受有頭皮左顴骨部3 ×1 公分挫傷、胸部左外側部6
    ×5 公分挫傷，左腹部8 ×4 公分、右腹部7 ×4 公分、右
    腹側部4 ×2 公分鈍挫傷，右肩胛部13×10公分、右臀部10
    ×10公分、左臀部15×10公分鈍挫傷，以及右上肢上臂三角
    肌前部、肘後部、前臂後部、手背部、指部、下肢膝內側部
    、小腿前部、腳背部共計14處鈍挫傷，左上肢上臂後部、手
    背部、下肢大腿前外側部、膝前部、小腿前部共計7 處鈍挫
    傷之傷害，除據共犯乙○○於本院另案審理中證述明確（見
    訴字第535 號卷第254 至256 、267 至268 頁）外，並有臺
    灣嘉義地方法院檢察署檢驗報告書( 見相驗卷第90至94頁)
    ，以及員警在被告戊○○所駕駛之車牌號碼5539-SU 號自用
    小客車發現拖鞋1 雙、扣得鋁製球棒1 支之現場照片（見警
    卷第224 至225 頁）在卷可佐；而上開於被告戊○○駕駛之
    車牌號碼5539-SU 號自用小客車內發現之拖鞋及鋁製球棒1
    支，經採驗其上血跡送鑑定後，檢出與被害人林哲緯之DNA-
    STR 相同型別；於上開車牌號碼5539-SU 號自用小客車駕駛
    座右側香水瓶採得之指紋，經鑑定亦與被告戊○○之指紋相
    符合等情，復有偵查佐己○○之證述（見訴字第438 號卷第
    213 頁），以及內政部警政署刑事警察局鑑驗書3 份暨證物
    採驗紀錄表在卷足稽（見警卷第207 頁至第217 頁）；另有
    上開鋁製球棒1 支扣案可憑。堪認被告戊○○確有前揭與陳
    志豪、林晉榮、陳嘉銘、乙○○等人共同傷害被害人林哲緯
    之事實甚明。
(三)97年8 月24日當天被害人林哲緯前往凍仔腳檳榔攤友愛店前
    已遭打傷，走路會拐、有流血，赤裸上身、僅著內褲，且其
    與被告戊○○等人前往凍仔腳檳榔攤友愛店前，並未進入住
    處穿衣或鎖門，故其離開中埔鄉住處時，屋內燈亮著、門沒
    有鎖，當時林哲緯並未同意到凍仔腳檳榔攤友愛店，是陳志
    豪要林哲緯去的，係由被告戊○○、陳志豪、乙○○搭乘車
    牌號碼Z8-7389 號自用小客車，林晉榮、陳嘉銘以車牌號碼
    5539-SU 號自用小客車將被害人林哲緯載往凍仔腳檳榔攤友
    愛店等情，業據共犯乙○○於本院審理中證述明確（見訴字
    第438 號卷第128 至129 頁、訴字第535 號卷第269 至270
    頁）。又丙○○曾於當日凌晨3 時4 分許以其所持用之門號
    0000000000號行動電話聯絡其所認識之偵查佐林仁傑（持用
    門號0000000000號），欲以被害人林哲緯係通緝犯為由，交
    由證人林仁傑逮捕送辦；被害人林哲緯為被告戊○○、陳志
    豪、乙○○、林晉榮、陳嘉銘等人駕車帶抵上開檳榔攤後，
    係由其中2 人以左右包夾方式押解至凍仔腳檳榔攤友愛店之
    包檳榔桌旁，再遭陳志豪強行推入桌子後方，令其站立在冰
    箱前不要動；被告戊○○與陳志豪等人短暫停留後先行離開
    檳榔攤，俟證人林仁傑抵達凍仔腳檳榔攤友愛店時，見被害
    人林哲緯僅著內褲坐在冰箱旁地上，腳流血，頭在晃動，並
    且在哀叫，不願加以逮捕，而要求丙○○將被害人林哲緯送
    醫，丙○○始再撥打電話聯絡陳志豪，夥同被告戊○○等人
    返回該檳榔攤，合力將被害人林哲緯抬上車，被告戊○○、
    陳志豪、乙○○、林晉榮、陳嘉銘5 人即分乘上開2 部自用
    小客車，將被害人林哲緯載回其中埔鄉住處，棄置於沙發上
    即行離去；嗣因林仁傑前往醫院查詢，發覺林哲緯並未送醫
    ，而電詢丙○○，丙○○乃於同日凌晨4 時9 分許撥打門號
    0000000000號行動電話與陳志豪聯絡後，確認渠等並未將林
    哲緯送醫，丙○○遂再與林仁傑、陳志豪等人電話相約前往
    凍仔腳檳榔攤興業店，要求當時在店內工作之庚○○返家查
    看；陳志豪則在前往凍仔腳檳榔攤興業店前，另於同日凌晨
    4 時11分52秒以門號0000000000號行動電話撥打嘉義縣警察
    局勤務中心電話，佯稱林哲緯之中埔鄉住處有人打架，且有
    通緝犯在場，而通知警員前往處理；警方於同日凌晨4 時15
    分許到場後，發覺林哲緯已在客廳內氣絕身亡等情，亦據丙
    ○○於本院審理中具結證述明確（見訴字第438 號卷第112
    至145 頁）；核與證人林蓉瑩於本院另案審理中具結證稱：
    被害人林哲緯被陳志豪帶入凍仔腳檳榔攤友愛店後原本靠在
    冰箱站著，後來變成坐著，陳志豪將林哲緯帶進檳榔攤後，
    有向丙○○說他有找到人（見訴字第535 號卷第100 至114
    頁）等語；證人王雅婷於偵查中具結證稱：案發當日凌晨陳
    志豪與數人帶被害人來檳榔攤內並叫被害人站在冰箱前不要
    動（見偵字第7175號卷第36至38頁）等語；以及證人林仁傑
    於本院另案審理中之證述（見訴字第535 號卷第59至68頁）
    、證人張沛然於偵查中具結證述之情節（見偵字第7175號卷
    第50至51頁）相符。並有丙○○所持用之門號0000000000號
    行動電話通聯紀錄乙份（見訴字第535 號卷第41頁），97年
    8 月24日日凌晨3 時26分許後數分鐘凍仔腳檳榔攤友愛店監
    視錄影檔案、翻拍照片（見相驗卷第123 至180 頁），暨本
    院勘驗上開監視錄影檔案之99年7 月7 日勘驗筆錄（見訴字
    第438 號卷第102 至103 頁），以及嘉義縣警察局指揮中心
    受理110 報案紀錄單及勤務中心受理報案譯文、嘉義縣警察
    局中埔分局三和派出所相驗案件初步調查報告表、97年8 月
    24 日 相驗筆錄等（見警卷第2 、9 、188 頁至第191 頁）
    在卷足稽。顯見被害人林哲緯97年8 月24日當天係在毫無防
    備之情形下遭被告戊○○、陳志豪等人尋得，並在已被打傷
    、無力抗拒之情況下，遭被告戊○○等人押往凍仔腳檳榔攤
    友愛店甚明。參以被害人林哲緯遭被告戊○○等人押抵凍仔
    腳檳榔攤友愛店前即已遭被告戊○○等人毆打成傷，僅著內
    褲，復無交通工具，且其在凍仔腳檳榔攤友愛店期間，周遭
    仍有被告戊○○、陳志豪等數名青壯年男子環伺，被害人林
    哲緯僅隻身一人，孤立無援，實無逃脫之可能，僅能任由陳
    志豪等人支配其行動，而顯已處於行動自由遭受剝奪之狀態
    甚明。
(四)又被害人林哲緯經檢驗結果，其頭部、身體及四肢有如上所
    示之多處鈍挫傷等傷害；另經法醫解剖鑑定，認被害人林哲
    緯係因腦水腫及腦疝形成、肋骨骨折及胸廓出血，顱腦、胸
    腹部及四肢鈍力損傷而死亡等情，復有臺灣嘉義地方法院檢
    察署解剖筆錄、相驗屍體證明書、檢驗報告書、97年8 月26
    日解剖鑑定報告書及解剖照片在卷足稽（見相驗卷第46至47
    、90至95、249 至267 頁）。參以被害人林哲緯係於97年8
    月24日凌晨4 時許經被告戊○○等人送回中埔住處，旋於同
    日4 時15分為警方發現其已死亡，其間僅間隔十餘分鐘，並
    無其他外力介入，顯係因遭受被告戊○○、陳志豪、林晉榮
    、陳嘉銘等人毆打，而導致死亡之結果甚明。綜據上述，被
    告戊○○前揭傷害致人於死、剝奪他人行動自由之犯行，堪
    以認定。
二、被告戊○○雖辯稱其事前並不知係要到被害人林哲緯之中埔
    住處談砸毀檳榔攤之事，亦未動手打被害人林哲緯，當天其
    被不明物體打到頭昏後，就被扶到陳志豪車上，迄至抵達凍
    仔腳檳榔攤友愛店才看見被害人林哲緯被載到該處云云；辯
    護人亦爰引法醫解剖鑑定報告書，為被告辯稱：依鑑定報告
    所述，本案呈現之暴力程度屬於輕度至中度，如果是一般青
    壯年被害人應當不至於死亡，故被告戊○○無從預見被害人
    林哲緯死亡之結果，其死亡之結果與傷害行為間亦無相當因
    果關係，至多僅構成傷害罪云云。然查：
(一)共同正犯間意思之聯絡並不限於事前有所謀議，即僅於行為
    當時有共同犯意之聯絡者，亦屬之，且其表示之方法，亦不
    以明示通謀為必要，即相互間有默示之合致，亦無不可。而
    共同實施犯罪行為之人，在合同意思範圍以內，各自分擔犯
    罪行為之一部，相互利用他人之行為，以達其犯罪之目的者
    ，即應對於全部所發生之結果，共同負責（最高法院73年台
    上字第2364號、28年上字第3110號判例參照）。且按共同正
    犯之意思聯絡，原不以數人間直接發生者為限，即有間接之
    聯絡者，亦包括在內（最高法院96年度台上字第4519號判決
    意旨參照）。共犯乙○○於本院另案審理中明確證稱當日一
    同前往被害人林哲緯中埔住處之5 人，除伊本人之外之其餘
    4 人均有動手毆打被害人林哲緯，業如前述；於本件審理中
    亦證稱97年8 月24日當天是由共犯陳志豪聯絡另外3 個人（
    即指林晉榮、陳嘉銘以及被告戊○○）一起過去林哲緯住處
    （見本院訴字第438 號卷）。另由卷附97年8 月24日車牌號
    碼5539-SU 號、Z8-7389 號自用小客車行車紀錄及道路監視
    錄影畫面翻拍照片，可知當日凌晨3 時16至3 時57分間，被
    告戊○○所駕駛之車牌號碼5539-SU 號自用小客車與陳志豪
    駕駛之車牌號碼Z8-7389 號自用小客車均係一前一後行駛，
    一起行動；再觀卷附凍仔腳檳榔攤友愛店案發當日之監視錄
    影畫面翻拍照片，被告戊○○與林晉榮抵達檳榔攤後，均曾
    檢視身上穿著之衣物有無沾染血跡，且被告戊○○之行動、
    神態正常，未見有遭打傷、身體不適之動作或表情（見相驗
    卷第135 至137 頁）；參以被告戊○○自承其與林晉榮為朋
    友關係，伊之前在台北當業務，沒有車時都是讓林晉榮載、
    林晉榮復為陳志豪之小弟（見訴字第438 號卷第251 頁），
    而被告戊○○平日使用之車牌號碼5539-SU 號自用小客車上
    復留有沾染被害人林哲緯血跡之拖鞋及扣案鋁製球棒，堪認
    被告戊○○應知悉當日係要前往被害人林哲緯之住處尋釁，
    且曾下手毆打被害人林哲緯，復與陳志豪等人一同將被害人
    林哲緯押往凍仔腳檳榔攤友愛店，其就本件犯行與陳志豪等
    人有犯意聯絡，並已參與犯罪構成要件之實施甚明；是被告
    戊○○辯稱當日被打昏、不瞭解經過情況云云，顯屬虛妄。
(二)至共犯乙○○雖於本件99年7 月13日審理中改稱案發當天伊
    本人及被告戊○○均未動手打被害人林哲緯云云（見訴字第
    438 號卷第123 至124 頁）；惟此與其99年7 月1 日上午於
    本院另案即98年度訴字第535 號案件（被告為共犯丙○○）
    審理中以證人身分到庭接受交互詰問時，在檢察官與審判長
    詢問時，兩度明確證稱當天與伊一同到林哲緯中埔鄉住處的
    另外4 個人（即指被告戊○○、陳志豪、林晉榮、陳嘉銘）
    都有動手等語（見訴字第535 號卷第253 、267 至268 頁）
    明顯不符。且被告戊○○於本院審理中陳稱97年8 月24日當
    天到達被害人林哲緯之中埔鄉住處後，其係與陳嘉銘在車上
    等林晉榮，聽到巷子裡面有吵架的聲音，才和陳嘉銘一起走
    進去看（見訴字第438 號卷第14頁）；其於本院98年度訴字
    第535 號案件審理中以證人身分證述時，亦證稱：當天伊原
    本在車上與陳嘉銘聊天，後來聽到有人吵架，才與陳嘉銘過
    去看（見訴字第535 號卷第218 頁）；共犯乙○○卻證稱：
    當天是陳志豪、陳嘉銘、林晉榮先下車到林哲緯住處，過了
    4 、5 分鐘之後伊看到被告戊○○下車要走進去，才跟著進
    去（見訴字第438 號卷第122 頁）；兩者所述已有矛盾。參
    以共犯乙○○98年11月間經檢察官提起公訴後，旋即逃匿，
    迄至99年6 月初始為警緝獲，現仍由本院以99年度訴緝字第
    32 號 案件審理中，而其99年7 月1 日上午於本院98年度訴
    字第535 號案件出庭作證後，其自身所涉案件（即本院99年
    度訴緝字第32號案件）亦於同日即99年7 月1 日下午3 時20
    分行準備程序，乙○○即當庭聲請傳喚本件被告戊○○出庭
    作證，證明伊並未打人（見本院99年度訴緝字第32號影卷，
    下稱訴緝字第32號卷，第34頁）；而本件被告戊○○於本院
    99年度訴緝字第32號案件99年8 月4 日審理時，以證人身分
    出庭證述，果證稱當時共犯乙○○在車上沒有下車，伊僅看
    到陳志豪、林晉榮出手打被害人林哲緯，而為有利於共犯乙
    ○○之證述（見訴緝字第32號卷第43、48頁）。顯見被告戊
    ○○以及共犯乙○○係利用其餘共犯即陳志豪、林晉榮、陳
    嘉銘均尚未到案之機會，而互為證人、作對彼此有利之證述
    ，諉稱係由其他尚未到案之共犯下手毆打被害人林哲緯，以
    相互脫罪。故共犯乙○○於本件99年7 月13日審理時證稱被
    告戊○○未動手打被害人林哲緯云云，不足採信。又證人甲
    ○雖於本院審理中證稱97年8 月24日凌晨曾聽到有人喊不要
    再打了（見訴字第438 號卷第209 頁），惟當時在場打鬥者
    包括被害人林哲緯、被告戊○○、陳志豪、乙○○、林晉榮
    、陳嘉銘等6 人，而證人甲○陳稱因該社區晚上11點就關燈
    ，當時很暗、沒有路燈，伊沒有看到人，只聽到聲音（見訴
    字第438 號卷第210 頁），是縱有人當場呼喊不要再打了，
    亦無法遽認係被告戊○○出言阻止其他人毆打被害人林哲緯
    ，是證人甲○之上開證述，亦不足為有利於被告戊○○之認
    定。
(三)又「刑法第277 條第2 項傷害致人於死之罪，係因犯罪致發
    生一定結果而為加重其刑之規定，按照同法第17條固以行為
    人能預見其結果發生時，始得適用，但上訴人於甲乙等叢毆
    被害人時，既在場喝打，此種傷害行為，足以引起死亡之結
    果，在通常觀念上不得謂無預見之可能。」，最高法院29年
    上字第1011號判例著有明文；而加重結果犯，以行為人對於
    加重結果之發生有預見之可能，能預見而不預見者為要件，
    在傷害致人於死罪，以行為人對於傷害行為有犯意，對於死
    亡之結果客觀上「能預見」而主觀上「不預見」者為限（最
    高法院86年度台上字第4110號、88年度台上字第3003號判決
    意旨參照）。再刑法上傷害致人於死之罪，只須傷害行為，
    與死亡之發生，具有因果聯絡之關係，即屬成立，並非以被
    害人因傷直接致死為限，即如傷害後，因被追毆情急落水致
    生死亡之結果，其追毆行為，即實施傷害之一種暴行，被害
    人之情急落水，既為該暴行所促成，自不得不認為因果關係
    之存在（最高法院22年上字第674 號判例意旨）；依經驗法
    則，綜合行為當時所存在之一切事實，為客觀之事後審查，
    認為在一般情形下，有此環境，有此行為之同一條件，均可
    發生同一結果者，該條件即為發生結果之相當條件，行為與
    結果即有相當因果關係；因此，依事後之立場，客觀的審查
    行為當時之具體事實，認其行為確為發生結果之相當條件者
    ，該行為即有原因力，至行為與行為後之條件相結合始發生
    結果者，應就行為時所存在之事實，客觀的加以觀察，如具
    有結合之必然性，則行為與行為後所生之條件，即有相當聯
    絡，該行為不失為發生結果之原因（最高法院97年度台上字
    第3104號判決意旨參照）。查案發當日被告戊○○係與共犯
    陳志豪、林晉榮、陳嘉銘分別持球棒或徒手毆打被害人林哲
    緯，乙○○則在旁伺機接應，當時被害人林哲緯僅孤身一人
    ，且空手未持任何工具防禦或反擊，業經本院認定如前，其
    在遭受多人圍毆之情況下，有致死之可能，顯為一般人客觀
    上所能預見；又被害人林哲緯雖因罹有胰臟炎，體質不良，
    復又酗酒，而抵抗力較弱，惟一般人在遭受多人以棍棒等物
    毆打頭部、身體，已流血且未經送醫救治之情況下，確有可
    能發生死亡之結果；且被害人林哲緯直接致死之原因為腦水
    腫及腦疝形成、肋骨骨折及胸廓出血，顱腦、胸腹部及四肢
    鈍力損傷，亦有臺灣嘉義地方法院檢察署法醫解剖鑑定報告
    書在卷足稽（見相驗卷第249 至253 頁）；參以其遭被告戊
    ○○等人毆打之時間為97年8 月24日凌晨3 時許，嗣於同日
    4 時15分即遭發現陳屍於中埔住處，僅間隔約1 小時，其間
    除曾遭被害人戊○○等押往凍仔腳檳榔攤友愛店，別無其他
    外力介入，業經本院認定如前；揆諸前揭最高法院判例、判
    決之意旨，被告戊○○等人之傷害行為與被害人林哲緯之死
    亡結果間，自有相當因果關係甚明。是辯護人前揭所辯亦無
    足採。
三、綜上所述，本件事證明確，被告戊○○共同傷害致人於死，
    以及共同剝奪他人行動自由之犯行，均堪認定，應予依法論
    科。
參、論罪科刑：
一、核被告戊○○所為，係犯刑法第277條第2項前段之傷害致人
    於死罪，以及同法第302條第1項之剝奪他人行動自由罪。被
    告戊○○就傷害致人於死部分，與陳志豪、林晉榮、陳嘉銘
    、乙○○間，彼此互有犯意聯絡及行為分擔；就剝奪他人行
    動自由部分，與前述陳志豪等4 人以及丙○○間，彼此互有
    犯意聯絡及行為分擔，均應論以共同正犯。被告戊○○所犯
    上開2 罪，犯意各別，行為互異，應予分論併罰。
二、爰依被告戊○○之供述（見訴字第438 號卷第254 頁）及卷
    附臺灣高等法院被告前案紀錄表，審酌：被告為國中畢業之
    智識程度，有傷害、毀損等前案紀錄，為使被害人林哲緯出
    面處理賠償問題，竟夥同陳志豪等共計5 人於凌晨時分至中
    埔鄉住處毆打被害人林哲緯，致其不治死亡，且將被害人林
    哲緯押至凍仔腳檳榔攤友愛店，而剝奪其行動自由，犯罪手
    段惡劣，所生危害甚鉅，並審酌被告係應陳志豪等人之邀而
    參與本件犯行，及其與其他共犯之分工程度，犯後一再飾詞
    否認全部犯行，未見悔悟之犯後態度，另參酌就本件剝奪他
    人行動自由部分，居於主導地位之共犯丙○○業經本院以98
    年度訴字第535 號判決判處有期徒刑1 年等一切情狀，就其
    所犯2 罪分別量處如主文所示之刑，並定其應執行之刑，以
    示懲儆。至公訴人雖求處被告有期徒刑18年，惟按刑事審判
    旨在實現刑罰權之分配正義，故法院對有罪被告之科刑判決
    ，應符合罪刑相當原則，使輕重得宜，罰當其罪，此所以刑
    法第57條明定科刑時應審酌一切情狀，尤應注意該條所列各
    款事項以為科刑輕重之標準（最高法院97年度台上字第2998
    號、96年度台上字第951 號判決意旨參照），本院審酌前述
    刑法第57條各款臚列情事，認對被告戊○○量處如主文所示
    之刑即可達罰當其罪之目的，附此敘明。
三、扣案鋁製球棒1 支，係被告戊○○所有，業據被告戊○○供
    承在卷（見訴緝字第32號卷第54頁、訴字第438 號卷第231
    頁），且經鑑定其上沾有被害人林哲緯之血跡，亦有內政部
    警政署刑事警察局97年10月1 日刑醫字第0970133717號鑑驗
    書在卷足稽（見警卷第216 至217 頁），顯係攜往被害人林
    哲緯之中埔鄉住處毆打林哲緯所用之物，應依刑法第38條第
    1 項第2 款之規定，併予宣告沒收。另依被告戊○○之供述
    ，案發當日除扣案鋁製球棒1 支外，陳志豪等人尚持另1 支
    球棒毆打林哲緯，惟該支球棒未據扣案（按依嘉義縣警察局
    中埔分局三和派出所相驗案件初步調查報告表之記載，案發
    當日於被害人林哲緯中埔鄉住處外雖另發現有鋁製球棒1 支
    ，惟並無證據足認該支球棒係供本件犯罪所用之物），且案
    發迄今已有2 年，均未尋獲，既無證據足證該支球棒現尚存
    在且係被告戊○○或共犯所有之物，自不得予以宣告沒收，
    附此敘明。
據上論斷，應依刑事訴訟法第299條第1項前段，刑法第28條、第
277條第2項前段、第302條第1項、第51條第5款、第38條第1項第
2款，刑法施行法第1條之1第1項前段、第2項，判決如主文。
本案經檢察官楊騏嘉到庭執行職務。
中    華    民    國    99    年    8     月    24    日
                  刑事第三庭  審判長法  官  陳仁智
                                    法  官  鄭雅文
                                    法  官  陳蒨儀
以上正本證明與原本無異。
如不服本判決應於收受判決後10日內向本院提出上訴書狀，並應
敘述具體理由；其未敘述上訴理由者，應於上訴期間屆滿後20日
內向本院補提理由書（均須按他造當事人之人數附繕本）「切勿
逕送上級法院」。告訴人或被害人如對於本判決不服者，應具備
理由請求檢察官上訴，其上訴期間之計算係以檢察官收受判決正
本之日期為準。
中    華    民    國    99    年    8     月    24    日
                                    書記官  楊國色
論罪本判決科刑法條：
刑法第277條第2項
犯前項之罪因而致人於死者，處無期徒刑或7年以上有期徒刑；
致重傷者，處3年以上10年以下有期徒刑。
刑法第302條第1項
私行拘禁或以其他非法方法，剝奪人之行動自由者，處5年以下
有期徒刑、拘役或3百元以下罰金。

司法院資訊處製作；財團法人民間司法改革基金會備份。
